【裁判字號】    92,上更(一),36
【裁判日期】    920402
【裁判案由】    妨害自由
【裁判全文】
臺灣高等法院高雄分院刑事判決                  九十二年度上更(一)字第三六號
    上  訴  人  台灣高雄地方法院檢察署檢察官
    上  訴  人
    即  被  告  丁○○
                己○○
                壬○○
                戊○○
                辛○○
                甲○○
                乙○○
    共      同
    指定辯護人  本院公設辯護人
右上訴人等因被告等妨害自由案件，不服臺灣高雄地方法院八十七年度重訴字第三０
號中華民國八十八年一月二十八日第一審判決（起訴案號：臺灣高雄地方法院檢察署
八十七年度偵字第七六三六號、第七八六二號、第八二三八號、第一一九一八號、第
一二四二九號、第一三四三四號、第一四三七一號），提起上訴，判決後經最高法院
第一次發回更審，本院判決如左：
    主  文
原判決關於辛○○妨害自由及其定應執行刑部分，丁○○、己○○、壬○○、戊○○
、甲○○、乙○○部分，均撤銷。
辛○○共同以非法方法剝奪人之行動自由，累犯，處有期徒刑貳年。
丁○○共同以非法方法剝奪人之行動自由，累犯，處有期徒刑壹年肆月。
戊○○、己○○、乙○○共同以非法方法剝奪人之行動自由，戊○○處有期徒刑壹年
貳月，己○○、乙○○各處有期徒刑拾月。
壬○○、甲○○共同以非法方法剝奪人之行動自由，均累犯，壬○○處有期徒刑壹年
貳月，甲○○處有期徒刑拾月。
    事  實
一、丁○○前於民國（下同）八十三年間因煙毒案件，經本院判處有期徒刑三年四月
    ，於八十五年七月二十二日假釋出獄，至八十七年一月十八日刑期期滿，未經撤
    銷假釋而執行完畢；壬○○前於八十年間因違反肅清煙毒條例及麻醉藥品管理條
    例案件，經本院及原審法院分別判處有期徒刑三年六月及二月確定，嗣再經原審
    法院定應執行有期徒刑三年七月確定，至八十二年十二月十七日假釋出獄，已於
    八十四年四月九日假釋期滿執行完畢；辛○○於八十年間因過失致死案件，經原
    審法院判處有期徒刑一年，嗣經本院及最高法院駁回上訴確定，已於八十二年九
    月十五日執行完畢；甲○○於八十一年間因恐嚇案件，經本院判處有期徒刑五月
    ，嗣經最高法院駁回上訴確定，另違反麻醉藥品管理條例案件，經原審法院判處
    有期徒刑四月確定，再經定應執行有期徒刑八月確定，已於八十二年九月二十五
    日執行完畢。
二、緣丙○○與庚○○二人共同意圖為自己不法之所有，使用內灌鉛片，裝有小電池
    之骰子及震動器為工具，佯稱賭博，以遂行其等，假賭博真詐財之目的，於八十
    七年一月二十九日二十二時許，在高雄縣美濃鎮吉東里吉頂十三號大廟內，由丙○○作莊擲骰子，庚○○則在旁暗中以震動器控制上開骰子，擲出賭客未押中之
    數字，以此方式詐財。丁○○、壬○○、辛○○、己○○、甲○○、乙○○、戊○○、邱瑞福、林榮興、曾新榮、朱仁正、鍾兆福等數十人不知其詐，先後參與
    賭博，惟均大輸，其金額新台幣（下同）數萬元至數十萬元不等，至翌日凌晨二
    時許，丁○○等人乃懷疑丙○○作莊所用之骰子有問題，由未參與賭博之古忠能
    當見證，當場剪開骰子以查明究竟，竟發現骰子內有金屬鉛片並從庚○○身上查
    獲震動器乙個，丁○○與辛○○、戊○○、乙○○、甲○○、己○○等人認丙○○及庚○○於上開賭博期間內有詐賭之情事，均心生不滿，遂基於妨害自由之犯
    意聯絡，辛○○又另行起意，私下獨自亮出其友綽號「毛松」之不詳姓名男子於
    民國八十六年五月底，在其高雄縣美濃鎮○○路八號住處所交付寄藏之具殺傷力
    之奧地利ＧＬＯＣＫ廠製十九型口徑九ＭＭ半自動手槍乙支（含子彈二顆）示威
    警告，隨即將槍彈收回藏放身上（無作為妨害自由工具之意），並將丙○○挾持
    至屋外，隨即由丁○○等人分乘汽車（由戊○○駕駛之車，載有丁○○、辛○○
    及陳、楊二人；甲○○則載己○○及古忠能等人）將丙○○、庚○○二人挾持至
    同鎮吉東里與吉洋里交界野外處，其間戊○○、辛○○並毆打丙○○、庚○○二
    人（傷害部分未據告訴），該二人因詐賭且在丁○○等人威嚇下，只得配合交出
    其身上所攜現款共六十七萬餘元，丁○○等人初步估算要求賠償一千萬元，雙方
    在古忠能居中協調下，將賠償金額降至七百萬元，嗣壬○○亦駕車前來上開處所
    ，復與丁○○等人共同基於妨害自由之犯意聯絡，決定分乘二輛自用小客車，分
    別將丙○○、庚○○二人（由戊○○駕駛之車，載有丁○○、己○○及丙○○；
    由甲○○駕駛之車，則載有辛○○、壬○○、乙○○及庚○○）挾持至同鎮○○○路丁○○所經營之靜樂茶室繼續談判如何解決而剝奪其二人之行動自由，直至
    庚○○依壬○○之命，打電話回家向其妻要錢，經其妻報警，警員鍾啟文接受通
    知而於八十七年一月三十日上午十一時二十分許為止，前後剝奪丙○○、庚○○
    之行動自由約九時二十分。之後，丙○○、庚○○以警員、時任縣議員並新當選
    鎮長鍾紹恢及里長劉進來等人先後到靜樂茶室，欲藉此解決此一糾紛，乃不願離
    去而自願留在靜樂茶室協調，事經地方人士如美濃鎮長鍾紹恢、吉東里里長劉進
    來等人居間協調，賠償金額再降至三百八十萬元，至於陳、楊二人所交出之六十
    七餘萬元現款則由壬○○分得二十二萬元、丁○○分得十六萬元、乙○○及辛○○各分得十萬元、己○○分得六萬元、戊○○分得一萬元，各依所輸錢之比例取
    回。再由陳、楊二人各簽立面額一百萬元、九十萬元之本票各二張後，才離去。
    翌日（即同月三十一日）丙○○並打電話要古智夫等人至其住所償還十三萬元現
    金，並約請丁○○、乙○○、壬○○等人在綽號「阿堂」家中由代書劉恭良執筆
    寫下和解書，迨於同年二月二日，由丙○○支付第一張一百萬元之本票（丁○○
    分得八萬元、辛○○分得七萬元、壬○○分得十萬元、戊○○分得三萬元、己○○分得四萬元、乙○○分得八萬元、甲○○分得五萬元等等），其餘款項則無力
    支付。嗣為警據報循線查獲。
三、案經高雄縣警察局暨高雄縣警察局旗山分局移送台灣高雄地方法院檢察署檢察官
    偵查起訴。
      理      由
一、訊據上訴人即被告丁○○、辛○○、戊○○、壬○○、己○○、乙○○、甲○○
    均否認有妨害自由犯行，均辯稱：因丙○○、庚○○詐賭被識破，賭輸者群情激
    憤，他們自知理虧，乃央請其友人古忠能協調，因恐賭場內人太多，古忠能怕會
    出事而提議到外面及茶室協談，陳、楊二人是自願上車離開賭博現場，並同意賠
    款了事以平息眾怒，並非妨害自由，在茶室期間陳、楊二人尚有打電話回家，楊
    妻並報警前去茶室查看，陳、楊二人向警員表示沒事且不願隨警員至派出所，堅
    持等鎮長及里長來和解，協調中陳、楊二人承認自己錯了，並同意簽發本票後離
    去，次日且在阿堂家中書立和解書云云。
二、經查：
（一）上開事實，業據被害人丙○○、庚○○於警訊、偵查（持槍押人部分除外）、
      原審及本院調查中指訴甚詳，被告辛○○在警訊中亦自承有將丙○○由屋內押
      到屋外（見警訊錄音帶譯文），且在本院前審審理中供稱在野外有用踢丙○○，被告戊○○亦有毆打丙○○，而被告己○○在警訊中供稱被告戊○○在野
      外動手毆打他們二人（見警卷Ｃ６卷），被告戊○○在偵查中供稱：其他人有
      押他們上車（見偵字第一三四三四號卷八頁反面），核與被告丙○○、庚○○
      所指訴情節相符。且其二人於案發當日凌晨二時許起，至同日上午十一時二十
      分許警員鍾啟文到達現場為止，均遭人押至美濃鎮吉東里與吉洋里交界野外處
      及留置在被告丁○○所開設之「靜樂茶室」內，並積極與被告庚○○之妻、兄
      以電話聯絡要其交出現款或權狀，否則無法離去等情，亦為被告丁○○等七人
      所不否認，按諸常理，被害人若非被私行控制於上開處所，則被害人豈有整夜
      留置在該處所而不得離去，且被害人即丙○○、庚○○亦因未能商談出並籌得
      被告丁○○等七人要求之賠償款項而與之苦苦商量之理。次查「共同正犯」係
      指二個以上之單獨正犯，基於共同之行為決意，各自分擔犯罪行為之一部或全
      部，共同實施構成要件而言，即二以上行為人，彼此有犯意聯絡與行為分擔，
      而共同犯罪。是以自己共同犯罪之意思，參與構成要件或構成要件以外之行為
      ，或以自己共同犯罪之意思，事先同謀，而由其中部分人實施犯罪之行為者，
      均為共同正犯。本件案發當時雖僅被告丁○○等六人限制被害人之行動自由，
      其後並有被告壬○○之加入，顯見被告七人就妨害被害人自由之犯行，事前有
      共同謀議，並分別參與構成要件前後之行為，均屬共同正犯。雖被告丁○○等
      七人均辯稱：是陳、楊二人自願前去野外及茶室，此從渠等在茶室期間有鎮長
      、里長、隊長及警員來訪均表明沒事足證渠等並無剝奪陳楊二人之行動自由等
      語，而證人鎮長鍾紹恢、里長劉進來、警方人員鍾啟文、劉弘章、徐千祥、證
      人陳春生、徐滿貴等人在原審或本院前審調查中均到庭或證稱當時氣氛（指在
      靜樂茶室）平和，是談詐賭之事，楊、陳二人未被限制自由或稱告知楊、陳二
      人願否到派出所去談，其二人表示不願，等鎮長、里長來解決等情，然陳、楊
      二人雖在當時未向地方人士或警員表明有遭妨害自由之情事，但主因渠等係因
      詐賭被識破，自知眾怒難遏，雖被逼商談，仍須談出結果以平息該次紛爭，故
      縱表明渠等之前遭限制自由，亦無濟於事。因此被告丁○○等七人所辯上詞，
      尚不得為有利於渠等之認定。
（二）證人即警員鍾啟文證稱：「當時接到建國派出所通報，˙˙˙˙˙˙我先過去
      茶室瞭解情形，到了之後看到庚○○、丙○○坐在那裡，我詢問˙˙˙是否要
      到派出所內，但他們二人表示不願意，說等鎮長、里長來之後再說，˙˙˙˙
      ˙˙然後我就通知建國派出所二位警員將庚○○的太太帶過來並且告訴他這種
      情形，她先生不願去警局之事，然後我有問他是否需要保護他們三人去警局，
      但庚○○、丙○○卻堅持要等鎮長到，結果我們三位警察就待在現場等了大約
      一個小時，後來因為警局沒有人值班，我們沒有等到鎮長到，又趕回值班」、
      「我當天穿制服，到茶室後他們沒有說受到拘束」；證人即警員徐千祥證稱：
      「當天早上庚○○的太太來派出所報案，我到茶室後聽到他們說好像是詐賭的
      情形」、「當天他們的朋友、家屬以及警員、鎮長等人均在場，而且我有聽到
      警員問他們是否要離開，但他們二人均表示不要離開」、「（當時陳、楊二人
      之行動自由有無受限制？）答：沒有，因為鎮長、警員及他們的朋友、家屬均
      在場」、「我到現場時有人喊警備隊隊長來了」；證人鍾紹恢證稱：「丙○○
      透過劉（進來）里長來找我解決這件賭博糾紛，˙˙˙˙˙˙我在現場時丙○○二人並未被任何人限制行動自由，而且他們還向我表示他們錯了」；證人即
      里長劉進來證稱：「鎮長（鍾紹恢）吃完午餐後，我們才一起過去（茶室）的
      」、「（他們二人有無受到限制？）答：都沒有」；證人古忠能證稱：「（丙○○二人在茶室時，是否有二批警員、鎮長、里長、庚○○的哥哥等人在場？
      ）答：是的，丙○○二人在茶室時並未向鎮長等人表示自由受到限制」各等語
      。（見原審第一卷第一一二頁背面、第一一三頁正面、第一一五頁背面、第一
      一六頁、第一一七頁、第一七三頁）。證人鍾啟文、徐千祥均係警員，係執行
      公務，且做證事項與本身無利害關係，自不致偽證，而證人即時任縣議員新當
      選鎮長之鍾紹恢、里長劉進來等人係受託調解糾紛，亦無偏袒被告等人之必要
      ，其等證言自屬可信。依上述證人鍾啟文之證言，係其先到靜樂茶室了解情形
      ，又依上開證人鍾啟文、徐千祥、鍾紹恢、劉進來及古忠能等人之證詞，足見
      警員鍾啟文到現場了解時，被害人等即不願離開茶室，在茶室時被害人之自由
      並未受到限制。衡諸經驗法則，被害人雖非自願到靜樂茶室談判，但於警員到
      現場了解時起，已有公權力之介入，並陸續有新當選鎮長之鍾紹恢、里長劉進
      來來到現場，丙○○、庚○○自由已未受到限制，被害人二人所以未離開茶室
      ，僅是欲藉此解決此一糾紛而已（因有警員、新當選鎮長及里長在場），故被
      告等七人妨害被害人行動自由之時間，應係警員鍾啟文到靜樂茶室現場了解時
      止。據證人鍾啟文證稱：「（你何時到茶室？˙˙˙）答：十一時二十分以後
      （指八十七年一月三十日上午）˙˙˙」（見原審卷第一卷第一一八頁正面）
      ，足見被告等人妨害被害人之行動自由行為終了時間，係在八十七年一月三十
      日上午十一時二十分左右，此對照被告庚○○於警訊供稱：「˙˙˙且我打電
      話回去叫我太太林玉美拿權狀過來，約十一點多（早上）我太太就到了靜樂餐
      廳並由旗山分局人員（旗尾派出所及建國派出所各一名）陪同進去˙˙˙」之
      情節相符，更可得而明（因依證人鍾啟文前開證詞，係警員鍾啟文先到靜樂茶
      室，鍾啟文再通知建國派出所員警將庚○○的太太帶到靜樂茶室）；至於被告
      丁○○於警訊供稱係約七、八時（指八十七年一月三十日上午），庚○○的老
      婆帶員警到靜樂茶室云云，應係未注意員警到來時間或誤記所致。
（三）至於證人古忠能雖到庭證稱：案發時伊在場，夾開骰子後發現丙○○、庚○○
      詐賭，群情激恨，伊恐在現場發生意外，乃提議到外面談解決之法，陳、楊二
      人是同意一起去，並無押人前往情形云云，惟查證人古忠能係局外人，與本件
      無利害關係，雖無押人之必要與犯意，但其身涉其中，恐累及己身，故其證言
      難期公正，不能為被告等有利之認定。至丙○○及庚○○在警訊中供稱被告辛○○拿槍押其等到野外，在野外時被告辛○○有拿槍恐嚇，被告戊○○亦有持
      槍云云，但為被告辛○○及戊○○所否認，且丙○○其後又改稱被告辛○○在
      屋內（即賭博現場）拿槍抵住伊腹部，旋即收回，未再拿出等語，是丙○○、
      庚○○在警訊中之上開供詞與事實不符，丙○○在本院前審審理中又稱係被二
      不詳姓名之人押出屋外等語，與前述不符，並不可採，併為明。再被告戊○○稱其在警訊時遭刑求，被告辛○○、壬○○辯稱其警訊筆錄不實在，其警訊
      筆錄不足採云云，本院查，被告辛○○、戊○○、壬○○之警訊筆錄其內容與
      本院前審勘驗之其等錄音帶譯文內容諸多不符，其等之警訊筆錄為本院所不採
      ，且被告戊○○告訴偵查員王深熙刑求，為王深熙所否認，並為檢察官不起訴
      處分確定，有台灣高雄地方法院檢察署檢察官八十八年度偵字第七六八九號不
      起訴處分書在卷可稽，是其等所辯已無審究必要。
（四）綜上所述，被告丁○○等七人上開辯解均係避就卸責之詞，委無足採。此外，
      復有和解書影本、本票等在卷可資佐證。被告等七人前開犯行均堪以認定。
三、核被告丁○○、辛○○、壬○○、己○○、甲○○、乙○○、戊○○等七人妨害
    丙○○、庚○○之行動自由之行為，均係犯刑法第三百零二條第一項之妨害自由
    罪。其等就上開犯行，互有犯意聯絡及行為分擔，均為共同正犯；又其等同時挾
    持被害人丙○○、庚○○等二人，侵害二被害人之法益，應依想像競合犯規定論
    處。至公訴人認被告丁○○等七人均係涉犯懲治盜匪條例第二條第一項第九款之
    擄人勒贖罪嫌云云，無非係以被告丙○○、庚○○堅決否認有詐賭情事，且其他
    被告所指詐賭情節互有岐異，所辯自難以憑信為其主要論罪之依據。按擄人勒贖
    須行為人自始有使被害人以財物取贖人身之意思，如使被害人支付財物另有原因
    ，要無成立擄人勒贖罪之餘地（最高法院六十五年度台上字第三三五六號判例參
    照）。本件起因係被害人陳、楊二人詐賭在先，嗣後與被告丁○○等人協調賠償
    事宜，已如前述，並經證人即新當選美濃鎮鎮長鍾紹恢、吉東里里長劉進來、建
    國派出所警員鍾啟文、劉弘章、警備隊隊長徐千祥及證人古忠能、鍾彥良均到庭
    證稱：當時是在協商詐賭和解之事，並無擄人勒贖之行為等情，翌日被告丙○○
    並打電話要古智夫等人至其住所償還十三萬元現金，並約請被告丁○○、乙○○
    、壬○○等人在綽號「阿堂」家中由劉恭良執筆寫下和解書，當時尚有被告陳、
    楊二人之朋友即六龜分局刑事組偵查員鍾永騰在場，亦經證人古智夫到庭結證明
    確。足見本件係因陳、楊二人詐賭所引起，且有關賠償金額既經地方人士協調而
    成，當非贖金至明，並非係被告丁○○等人見陳、楊二人贏取不少現金而將渠二
    人擄之以勒贖，雖其等係因詐賭情事而生之妨害自由糾紛，惟被告丁○○等人當
    無擄人勒贖之意圖及犯行，已如前述，起訴法條尚有未洽，應予變更。再被告辛○○自始僅單純無故寄藏本件槍彈，並未持供犯妨害自由罪之用，為其供明在卷
    ，嗣因認丙○○、庚○○詐賭始現槍警告，其所犯前開妨害自由犯行與已判決確
    定之寄藏槍彈犯行間並無牽連關係，應分論併罰。查被告丁○○前於八十三年間
    因煙毒案件，經本院判處有期徒刑三年四月，於八十五年七月二十二日假釋出獄
    ，至八十七年一月十八日刑期期滿，未經撤銷假釋而執行完畢；被告壬○○前於
    八十年間因違反肅清煙毒條例及麻醉藥品管理條例經判處應執行有期徒刑三年七
    月確定，至八十二年十二月十七日假釋出獄，已於八十四年四月九日假釋期滿執
    行完畢；被告辛○○於八十年間因過失致死案件，經法院判處有期徒刑一年，已
    於八十二年九月十五日執行完畢；被告甲○○於八十一年間因恐嚇及違反麻醉藥
    品管理條例案件，經法院判處應執行有期徒刑八月確定，已於八十二年九月二十
    五日執行完畢之事實，已經被告三人供明在卷，並有台灣高雄地方法院檢察署刑
    案資料查註紀錄表四份附卷足稽；被告丁○○部分並經本院調取本院八十三年度
    上訴字第五二四號一案執行卷查明屬實，茲均於執行完畢後五年以內再犯有期徒
    刑以上之本罪，均應依累犯規定各加重其刑。
四、原審就此部分予以論罪科刑，固非無見；惟查：（一）原審認被告等被訴賭博部
    分仍構成犯罪，尚有未合（詳後述理由七部分。原審判決就賭博部分已記載於事
實欄，理由內亦明其犯罪證據及所犯罪名，惟主文內未另諭知罪刑，顯係認賭
    博罪與妨害自由罪間有方法結果之牽連關係，從一重之妨害自由罪處斷，但理由
    內漏未明）；（二）刑法第三百零二條第一項之剝奪行動自由罪，係行為繼續
    而非狀態之繼續，即自剝奪被害人之行動自由起至回復其行動自由止，均在犯罪
    行為繼續進行中，故犯罪事實欄對於剝奪被害人行動自由之起訖時間應予明確記
    載，原判決對於被害人何時始得自由離去，未明確認定，亦有未洽；（三）警員
    鍾啟文於八十七年一月三十日上午十一時二十分許到達靜樂茶室時，被害人等人
    即回復自由（理由詳如前述），原審認被害人係在靜樂茶室協調簽本票之後，始
    得自由離去，併有未當；（四）被告丁○○為累犯，原審未論以累犯；（五）被
    告等人前開妨害自由犯行，同時侵害二被害人之法益，原審未依想像競合犯規定
    論處，亦有可議。被告等上訴意旨否認犯罪，檢察官上訴意旨指被告等應係涉犯
    擄人勒贖罪，雖均無理由，然原判決既有可議，仍應由本院將原判決關於被告丁○○、壬○○、己○○、甲○○、乙○○、戊○○等人部分及被告辛○○妨害自
    由暨其應執行刑部分，均予以撤銷改判。爰審酌被告等人素行，犯罪之動機、所
    生危害，被告辛○○於犯案過程中現槍警告被害人，被告丁○○居於主導之地位
    ，被告戊○○、壬○○犯罪情節次之，被告己○○、乙○○、甲○○等人犯罪情
    節較輕，及其等犯後態度等一切情狀，各量處如主文所示之刑。
五、又公訴意旨認被告辛○○持右揭槍彈妨害自由之犯行，係夥同被告丁○○、戊○○等人共同為之，因認被告丁○○、壬○○、己○○、甲○○、乙○○、戊○○
    間，就持有槍彈犯行與被告辛○○有共犯關係，另犯違反槍砲彈藥刀械管制條例
    第七條第四項之持有手槍罪及同條例第十二條第四項之持有子彈罪嫌等語。訊據
    被告丁○○、壬○○、己○○、甲○○、乙○○、戊○○均矢口否認就被告辛○○持有手槍及子彈以妨害自由之事有犯意聯絡或行為分擔，俱辯稱：伊並不知當
    時辛○○有持槍彈等語，核與被告辛○○所稱：因懼怕丙○○對其不利，就先開
    車回家取出手槍返回賭場，其持槍是在賭場內，在野外及茶室內均未持槍，當時
    已將槍彈帶回藏妥等語相符。次查證人古忠能亦到庭證稱：丙○○與庚○○因詐
    賭乙事被人發現，乃委託伊處理商談，在談判中未注意到辛○○有持槍彈之情形
    等語無訛，足見被告辛○○持槍對被告丙○○及庚○○示威，係其個人行為，未
    與其他被告有犯意聯絡及行為分擔，自無從僅依被告辛○○在與被告丁○○、壬○○、己○○、甲○○、乙○○、戊○○共同妨害自由犯行中，曾亮出槍彈向丙○○及庚○○警告，即認被告丁○○、壬○○、己○○、甲○○、乙○○、戊○○皆共同有違反槍砲彈藥刀械管制條例之犯行；此外，復查無其他積極證據足資
    證明被告丁○○、壬○○、己○○、甲○○、乙○○、戊○○等人有公訴人所指
    上開犯行，尚不能證明被告等人有此部分犯行，惟公訴人認被告丁○○、壬○○
    、己○○、甲○○、乙○○、戊○○此部分與前開論罪科刑部分，有牽連犯裁判
    上一罪關係，故不另為被告此部分無罪之諭知，併此敘明。
六、另公訴意旨又以同案被告丙○○、庚○○於八十七年一月二十九日二十二時許，
    在高雄縣美濃鎮吉東里吉頂十三號之公眾得出入之場所，用骰子為賭具，以倍數
    「一‧六」之方式賭博財物（其二人被訴賭博罪部分，業經本院前審判決無罪確
    定在案），被告辛○○、戊○○、己○○、壬○○、丁○○、乙○○、甲○○等
    人亦參與賭博，因認被告辛○○等七人亦均涉犯刑法賭博罪嫌云云。公訴人指被
    告等有上開賭博犯罪，無非以被告等之自白及賭具骰子為其論據。惟按賭博係以
    偶然之輸贏，定財物之得喪，故賭博之人，事前不能預知始能構成，若一方預知
    輸贏，則為詐欺，他方為被害人，自不構成賭博，況賭博為必要之共犯，行詐之
    人，既不構成賭博罪，被詐之人，尤無成立賭博罪之餘地。（最高法院二十四年
    上字第二五三四號判例參照）。經查，被告辛○○、戊○○、己○○、壬○○、
    丁○○、乙○○、甲○○等人先前均不知情有詐賭而參與賭博，茲參與賭博之數
    十人均大輸，發覺可疑，認有詐賭之嫌，乃由在場而未參與賭博之證人古忠能見
    證下，當場將骰子剪開，發現骰子內灌有鉛片及小電池，又在屋外之庚○○身上
    查出震動器，同案被告丙○○、庚○○二人始承認詐賭，此業經被告辛○○、戊○○、己○○、壬○○、丁○○、乙○○、甲○○及證人古忠能迭次供證在卷，
    且被告丙○○、庚○○因而被挾持而償還部分詐賭之財物，已如前述，同案被告
    庚○○、丙○○在靜樂茶室時，亦在新當選美濃鎮鎮長、吉東里里長、警備隊長
    等人面前坦承作詐賭錯誤，此亦經證人即新當選美濃鎮鎮長鍾紹恢、吉東里里長
    劉進來、警員鍾啟文、劉弘章、警備隊隊長徐千祥及證人鍾彥良、鍾兆信、張玉
    星、邱玉財、古源有、徐滿貴等人到庭證述無訛。復有上揭詐賭用之骰子及震動
    器扣案可資佐證。同案被告丙○○、庚○○，實係假賭博之名，行詐欺之實。同
    案被告丙○○、庚○○二人自始即以假賭博真詐賭之方式詐取財物，則彼二人所
    為顯非賭博行為，而不能論以賭博罪，被告辛○○等七人則係詐欺之被害人，自
    亦無成立賭博罪之餘地。公訴人及原審均認被告辛○○等七人亦均犯賭博罪，均
    有未洽，惟公訴人認被告辛○○等七人被訴此部分犯行與有罪部分有牽連關係，
    屬裁判上一罪，爰不另為無罪之諭知。
七、被告辛○○經合法傳喚，無正當之理由不到庭，爰不待其陳述，逕行判決。
八、同案被告丙○○、庚○○被訴賭博罪部分，業經本院前審判決無罪確定在案（惟
    本院前審認其等二人涉嫌詐欺部分，未經起訴，本院無從審究，應另移請檢察官
    偵辦），及被告辛○○寄藏槍彈部分，業經判決有罪確定在案。
據上論斷，應依刑事訴訟法第三百六十九條第一項前段、第三百六十四條、第二百九
十九條第一項前段、第三百條、第三百七十一條，刑法第二十八條、第三百零二條第
一項、第五十五條、第四十七條，罰金罰鍰提高標準條例第一條前段，判決如主文。
本案經檢察官張金塗到庭執行職務。
中      華      民      國    九十二    年      四      月      二      日
                              臺灣高等法院高雄分院刑事第一庭
                                  審判長法官  曾永宗
                                        法官  郭玫利
                                        法官  邱永貴
右正本證明與原本無異。
如不服本判決應於收受本判決後十日內向本院提出上訴書狀，其未述上訴理由者，
並得於提起上訴後十日內向本院補提理由書狀（均須按他造當事人之人數附繕本)「
切勿逕送上級法院」。
                                      書記官  梁雅華
中    華    民    國      九十二      年      四      月     三   日
附錄：本判決論罪科刑法條：
刑法第三百零二條第一項
私行拘禁或以其他非法方法，剝奪人之行動自由者，處五年以下有期徒刑、拘役或三
百元以下罰金。
槍砲彈藥刀械管制條例第七條第四項
未經許可，持有、寄藏或意圖販賣而陳列第一項所列槍砲、彈藥者，處五年以上有期
徒刑，併科新臺幣一千萬元以下罰金。


司法院資訊處製作；財團法人民間司法改革基金會備份。
